最高法院刑事判決　　　　　　　　　　　　　　　九十三年度台上字第三八四二號
　　上　 訴　 人　台灣高等法院台南分院檢察署檢察官
　　上訴人即被告　甲○○
右上訴人等因被告誣告案件，不服台灣高等法院台南分院中華民國九十三年四月二十
八日第二審更審判決（九十三年度重上更(二)字第二六號，起訴案號：台灣台南地方法
院檢察署八十七年度營偵字第三九０號），提起上訴，本院判決如左：
    主  文
原判決撤銷，發回台灣高等法院台南分院。
    理  由
本件原判決認定上訴人即被告甲○○曾因毀損案件，經原審法院判處有期徒刑七月，
已於民國八十六年一月十八日執行完畢，仍不知悔改。緣被告與服務於縣東山鄉農會
之告訴人張高再原係多年好友，於八十三年、八十四年間，被告將其在台南縣東山鄉
農會帳號Ｃ三一四號之存摺及印章寄放在告訴人處，委託其代為領款，嗣雙方因債務
糾葛而生怨隙，被告竟意圖使告訴人受刑事處分，明知告訴人於八十三年五月六日及
八十四年二月十三日，並無未經其同意，擅自自上開帳戶內，盜領新台幣（下同）九
萬元及四十五萬元，竟基於單一之誣告犯意，於八十六年九月十日上午十時許，向台
南縣警察局白河分局東山分駐所警員蔡茂森誣指告訴人盜領其上開款項後，於八十六
年十二月二十二日下午四時四十分許，接續向台灣台南地方法院檢察署檢察官誣告告
訴人盜領上開存款，嗣經該署檢察官於八十七年一月七日以八十六年度營偵字第二一
三三號為不起訴處分等情。因而撤銷第一審判決，改判論處被告意圖他人受刑事處分
，向該管公務員誣告罪刑（累犯），固非無見。
惟查：(一)、證據雖已調查，而其內容尚未完全明瞭者，即與未經調查無異，如遽行判
決，仍屬應於審判期日調查之證據未予調查。被告於原審具狀辯稱：告訴人於八十五
年七月二日，以對被告之本票債權查封其財產時，因被告另案在監執行，由被告之父
盧蒼出面與告訴人協商，告訴人同意自其一百零四萬元之債權，扣除告訴人盜領侵占
之五十四萬元中之二十萬元，由盧蒼以八十四萬元轉帳交告訴人等情，而指告訴人有
盜領五十四萬元未交付被告屬實（原審法院上更(二)卷第六十七頁）。證人盧蒼於原審
法院前審證稱：告訴人查封被告之財產，那時被告連利息是欠告訴人一百零三、四萬
元，伊找農會總幹事李高島出來協調，扣掉二十萬元，伊還告訴人八十三、四萬元，
已全部還清等語。告訴人亦承認被告之父親即盧蒼拿八十四萬元還伊等情（原審法院
上更(一)卷第三十二頁、三十三頁）。於原審法院審理中曾訊問盧蒼折算為八十四萬元
即扣除二十萬元之原因，盧蒼答「是兩者互有相欠。」等語（原審法院重上更(二)卷第
五十四頁）。如果非虛，則所謂「兩者互有相欠」係何所指？是否如被告所指係告訴
人盜領其存款五十四萬元中未交付之一部分，仍有欠明瞭而待究明。又告訴人於第一
審陳稱：八十四年二月十三日，被告打電話叫伊領四十五萬元回來給他，伊就領回來
給他，當天晚上八點多交給被告，當時只有被告在場。然其於被訴竊盜案偵查中或稱
：八十四年二月十三日那次（即四十五萬元部分），伊轉帳被告甲存（帳戶），帳號
伊不知道；或稱：八十四年二月十三日之四十五萬元，伊分三次提領，並且交現金給
被告，沒有轉帳紀錄等語（第一審卷第四十七頁背面、第五十九頁、第七十四頁背面
）。告訴人對其親身經歷之事實，何以前後所陳內容不一，被告又否認有收到該四十
五萬元，其是否確有將該款交付被告，亦非全無疑義而待釐清。此因攸關被告所辯告
訴人未將領得之五十四萬元交付是否屬實？亦即被告對告訴人提出告訴，是否確有故
意構陷之情形？是否有因不諳刑罰法規或對事實張大其詞，致所指述之事實與真實有
所差異？至有關係。原審未詳予調查釐清，剖析明白，遽為判決，尚有未洽。(二)、當
事人聲請調查之證據，法院如認為不必要者，依刑事訴訟法第一百六十三條之二第一
項，固得以裁定駁回之，不為無益之調查。但若於證明事實，確有重要關係，而又非
不易調查或不能調查，則為明瞭案情，發見真實，自應踐行調查之程序，否則，縱於
判決內說明無庸調查，仍係應於審判期日調查之證據未予調查，其判決即難謂為適法
。被告於原審具狀略稱：被告至東山鄉農會向告訴人催討二十五萬元債務，發生互毆
，告訴人提出傷害告訴不肯撤回，被告才告訴其盜領存款，嗣雙方同意由東山鄉調解
委員會調解委員蔡連成調解，調解成立內容包括被告應對告訴人盜領案件說好話解套
，使其盜領行為不成立，告訴人被訴竊盜案，因而獲得不起訴處分等情，並聲請傳訊
證人蔡連成（原審法院重上更(二)卷第六十七、六十九頁）。原判決則以被告與告訴人
於八十七年三月九日發生打架，雙方就傷害和解時，亦未言及告訴人盜領存款之事，
已據證人廖添鴻證述明確，並有台灣台南地方法院八十七年度易字第一九一二號刑事
判決足憑。因認被告聲請傳訊證人蔡連成，因事證已明，無庸傳訊。然被告所指由蔡
連成擔任調解之傷害事件，依卷附台南縣東山鄉調解委員會調解書（八十六年刑調字
第五十一號）所載，係發生在八十六年八月三十日，於同年九月十九日調解成立（第
一審卷第六十、六十一頁），係發生在告訴人被訴竊盜案件不起訴處分前，而原判決
所指之傷害案件，係在該案不起訴處分之後，二者是否為同一案件，即非無疑，原判
決對此未詳予釐清，即據為駁回被告聲請傳訊蔡連成之聲請，自有未當。檢察官及被
告上訴意旨指摘原判決不當，非無理由，應認仍有撤銷發回更審之原因。
據上論結，應依刑事訴訟法第三百九十七條、第四百零一條，判決如主文。
中　　　華　　　民　　　國　　九十三　　年　　　七　　　月　　二十九　　日
                              最高法院刑事第三庭
                                  審判長法官  董　明　霈
                                        法官  林　茂　雄
                                        法官  張　祺　祥
                                        法官  池　啟　明
                                        法官  吳　三　龍
      右正本證明與原本無異
                                              書  記  官
中　　　華　　　民　　　國　　九十三　　年　　　八　　　月　　　二　　　日
                                                                        Ｑ
